【裁判字號】    97,家訴,177
【裁判日期】    980310
【裁判案由】    給付扶養費
【裁判全文】
臺灣桃園地方法院民事判決             97年度家訴字第177號
原      告  丁○
            丙○○○
共      同
訴訟代理人  許明桐律師
被      告  戊○○
            甲○○
            乙○○
上列當事人間請求給付扶養費事件，本院於民國98年2 月24日言
詞辯論終結，判決如下：
    主      文
被告戊○○應自民國九十七年十一月二十日起至原告丁○、丙○○○死亡之日止，按月於每月一日給付原告丁○、丙○○○各新
台幣壹仟元。
被告甲○○應給付原告丁○新台幣捌萬肆仟元，及自民國九十七
年十二月三日起至原告丁○死亡之日止，按月於每月一日給付原
告丁○新台幣柒仟元。
被告甲○○應給付原告丙○○○參萬貳仟伍佰參拾貳元，及自民
國九十七年十二月三日起至原告丙○○○死亡之日止，按月於每
月一日給付原告丙○○○新台幣壹仟捌佰貳拾貳元。
被告乙○○應給付原告丁○、丙○○○各新台幣壹萬貳仟元，及
自民國九十八年二月二十五日起至原告丁○、丙○○○死亡之日
止，按月於每月一日給付原告丁○、丙○○○各新台幣壹仟元。
原告其餘之訴駁回。
訴訟費用由被告戊○○、乙○○各負擔十分之一，被告甲○○負
擔十分之七，餘由原告負擔。
本判決第一項、第四項得假執行。
本判決第二項中，被告甲○○應給付原告丁○新台幣拾萬參仟壹
佰壹拾元部分，得假執行。
本判決第三項中，被告甲○○應給付原告丙○○○新台幣參萬柒
仟伍佰零陸元部分，得假執行。
    事實及理由
壹、程序方面：
一、按訴狀送達後，原告不得將原訴變更或追加他訴；但擴張或
    減縮應受判決事項之聲明者，不在此限，民事訴訟法第255
    條第1 項第3 款定有明文。本件原告起訴請求被告乙○○應
    給付原告丁○新台幣（下同）96,000元及自起訴狀繕本送達
    翌日起至原告丁○死亡之日止，按月於每月1 日給付原告丁○8,000 元，另給付原告丙○○○65,856元及自起訴狀繕本
    送達翌日起至原告丙○○○死亡之日止，按月於每月1 日給
    付原告丙○○○5,488 元。嗣於民國98年2 月24日言詞辯論
    期日減縮聲明為被告乙○○應給付原告12,000元及自起訴狀
    繕本送達翌日起至原告丁○死亡之日止，按月於每月1 日給
    付原告丁○1,000 元，另給付原告丙○○○12,000元及自起
    訴狀繕本送達翌日起至原告丙○○○死亡之日止，按月於每
    月1 日給付原告丙○○○1,000 元。此係減縮應受判決事項
    之聲明，核與民事訴訟法第255 條第1 項第3 款規定相符，
    應予准許，合先敘明。
二、被告甲○○經合法通知，未於言詞辯論期日到場，另被告戊○○經合法通知，未於最後言詞辯論期日到場，均核無民事
    訴訟法第386 條所列各款情形，爰依原告之聲請，由其一造
    辯論而為判決。
貳、實體方面：
一、原告起訴主張：(一)原告丁○（民國18年8 月25日生）、丙○○○（民國21年6 月6 日生）為被告戊○○、甲○○、乙○○之父母，原告於台北縣淡水鎮原有若干房地產，但91、92
    年間被告甲○○、乙○○2 人以做事業需要資金或積欠債務
    被錢莊催款甚急等為由，拜託原告出售房地產以讓其紓困。
    原告不忍拒絕，乃依其請求陸續出售房地產，詎被告甲○○
    、乙○○竟取去原告所有之現金後不告而別，此後原告多賴
    親友、鄰居、慈善機構或借貸維生。原告丁○因年邁多病，
    已無生活自理能力，現委由桃園縣私立伯園養護中心照料，
    每月之養護費用為20,000元，而原告丙○○○因無恆產，僅
    得寄住在桃園縣桃園市○○街121 之15號之大都會旅館。(二)
    原告丙○○○無任何財產收入，原告丁○則僅有既成道路之
    土地持分，無法處分或收益，原告2 人現均年老而無法維持
    生活，故其直系血親卑親屬即被告3 人依民法第1114條第1
    款之規定，應對原告2 人負扶養義務。又依行政院主計處公
    布之95年度家庭收支報告，每人每月消費支出16,466元，惟
    原告丁○每月養護費即需2 萬元，加上健保、醫療等費用，
    每月之生活費以24,000元較符合實際需要，即被告3 人每人
    應分擔原告丁○、丙○○○之扶養費分別為每人每月8,000
    元、5,488 元。惟因被告戊○○、乙○○目前經濟狀況不佳
    ，且被告戊○○另有家計負擔，故原告2 人僅請求被告戊○○、乙○○分別按月給付原告丁○、丙○○○各1,000 元。
    (三)又被告甲○○、乙○○自96年11月11日起即未給付原告2
    人扶養費，爰請求被告甲○○給付原告丁○、丙○○○自96
    年11月11日起至97年11月10日起之扶養費96,000元、65,856
    元，另請求被告乙○○給付原告丁○、丙○○○自96年11月
    11日起至97年11月10日起之扶養費各12,000元，併請求被告
    戊○○、乙○○分別自起訴狀繕本送達翌日起至原告丁○、
    丙○○○死亡之日止，按月給付原告丁○、丙○○○各1,00
    0 元，另被告甲○○自起訴狀繕本送達翌日起至原告丁○、
    丙○○○死亡之日止，按月給付原告丁○、丙○○○各8,00
    0 元、5,488 元等語。並聲明：(一)被告戊○○應自起訴狀繕
    本送達翌日起至原告丁○、丙○○○死亡之日止，按月於每
    月1 日給付原告丁○、丙○○○各1,000 元。(二)被告甲○○
    應給付原告丁○96,000元及自起訴狀繕本送達翌日起至原告
    丁○死亡之日止，按月於每月1 日給付原告丁○8,000 元。
    (三)被告甲○○應給付原告丙○○○65,856元及自起訴狀繕本
    送達翌日起至原告丙○○○死亡之日止，按月於每月1 日給
    付原告丙○○○5,488 元。(四)被告乙○○應給付原告丁○、
    丙○○○各12,000元，及自起訴狀繕本送達翌日起至原告丁○、丙○○○死亡之日止，按月於每月1 日給付原告丁○、
    丙○○○各1,000 元。
二、被告方面：
  (一)被告戊○○未於最後言詞辯論期日到場，惟據其前次到庭所
    為之陳述略以：對原告丁○、丙○○○之請求無意見。並聲
    明：認諾原告之請求。
  (二)被告甲○○未於言詞辯論期日到場，亦未提出書狀作何聲明
    或陳述。
  (三)被告乙○○到庭陳明：對原告丁○、丙○○○之請求無意見
    。並聲明：認諾原告之請求。
三、原告主張原告丁○為18年8 月25日生，原告丙○○○係21年
    6 月6 日生，共同育有3 名子女即被告戊○○、甲○○、盧
    哲。原告2 人目前均無工作，原告丁○復因年邁癱瘓，無生
    活自理能力，經原告丙○○○委託桃園縣私立伯園養護中心
    養護，每月養護費20,000元（不含個人日用品、營養品、紙
    尿褲、看護墊、醫療耗材等消耗品及就醫或住院期間所需醫
    療、交通費用及僱請看護人員之費用）等事實，業據原告提
    出委託養護（長期照護）定型化契約影本1 件、戶籍謄本4
    件為證，並經本院依職權向敏盛綜合醫院函查原告丁○之病
    況，該院覆稱：「病人中風長期臥床，於安養院中照護，歷
    次因泌尿道感染、腸胃道出血及褥瘡住院，依住院時情形判
    斷，日常生活無法自理，且無回復之可能」等語，有98年1
    月23日敏醫字第098000 0248 號函檢送之醫師回覆意見表在
    卷可憑，且經被告戊○○、乙○○到院自認屬實，堪信原告
    上開主張為真實。而經本院依職權查詢原告2 人之財產狀況
    ，原告丁○於95、96年間並無任何所得資料，名下財產有台
    北縣淡水鎮○○○段○路小段38-1、38-2地號持分及同段店
    子後小段24 2、246-2 、265-2 、265-6 等6 筆地號土地持
    分，公告現值總計1,416, 496元，原告丙○○○於95、96年
    間均無任何所得資料，名下亦無財產，此有原告2 人之稅務
    電子閘門財產所得調件明細表在卷可憑。查原告丁○雖有上
    開不動產，惟其均係與他人共有上開土地，持份比例為0.04
    166 至0.16666 不等，則原告主張上開不動產變賣不易，原
    告2 人目前已因年邁無業，致不能維持生活等語，應非子虛
    。
四、關於被告戊○○、乙○○部分：
    按當事人於言詞辯論時為訴訟標的之捨棄或認諾者，應本於
    其捨棄或認諾為該當事人敗訴之判決，民事訴訟法第384 條
    定有明文。本件被告戊○○、乙○○既認諾原告2 人之請求
    ，本院自應就此部分為被告戊○○、乙○○敗訴之判決，亦
    即原告請求被告戊○○自起訴狀繕本送達翌日即97年11月20
    日至原告丁○、丙○○○死亡之日止，按月給付原告丁○、
    丙○○○各1,000 元，暨請求被告乙○○給付原告丁○、丙○○○各12,000元及自起訴狀繕本送達翌日即98年2 月25日
    起至原告丁○、丙○○○死亡之日止，按月給付原告丁○、
    丙○○○各1,000 元，為有理由，應予准許。
五、關於被告甲○○部分：
  (一)按「直系血親相互間互負扶養之義務。」、「受扶養權利者
    ，以不能維持生活而無謀生能力者為限。前項無謀生能力之
    限制，於直系血親尊親屬不適用之。」民法第1114條第1 款
    、第1117條分別定有明文。
  (二)經查，原告2 人目前已達不能維持生活之程度，業如前述，
    則原告依前揭規定請求被告甲○○給付扶養費，自屬有據。
    又原告丁○、丙○○○目前均設籍並居住桃園縣，此有原告
    之戶籍謄本在卷可憑，依行政院主計處公布之中華民國臺灣
    地區95年度家庭收支調查報告，桃園縣每戶戶內平均人數為
    3.7 人，每戶年平均消費支出為731,111 元，換算年平均每
    人消費支出為197,598 元（元以下四捨五入），換算每月每
    人平均消費支出為16,466元。本院審酌原告丁○、丙○○○
    之年齡、健康情形、所在地區及原告丁○長期臥床，目前已
    無生活自理能力，每月養護費用高達20,000元，且多次因病
    住院治療，尚有健保費用、醫療費用、日常消耗品等需支出
    等情，認原告主張原告丁○之扶養費以24,000元計算，原告
    丙○○○之扶養費以16,466元計算，應屬適當。再原告2 人
    均已年滿65歲，每月各領取老人年金3,000 元乙情，業經原
    告陳明在卷，則扣除上開金額後，原告丁○、丙○○○每月
    所需生活餘額分別為21,000元、13,466元。另原告丙○○○
    自承自97年3 月起自慈濟功德會領取每月8,000 元之救濟金
    ，則自斯時起，原告丙○○○每月之生活所需餘額應為5,46
    6 元。
  (三)再查，被告甲○○對於原告主張3 名子女在經濟狀況並無懸
    殊差異，應平均分擔原告之扶養費，被告甲○○自96年11月
    11日起即未給付原告2 人任何扶養費等情，並未到庭陳述意
    見，亦未具狀為任何陳述或聲明，是原告此部分之主張，堪
    信為真實。又被告甲○○為50年11月19日生，現年47歲，正
    值壯年，衡情應有扶養原告2 人之能力，是被告甲○○、戊○○、乙○○應平均分擔原告丁○之扶養費，即每人每月應
    負擔7,000 元（21,000/3＝7,000） ，另自96年11月11日至
    97年3 月10日分擔原告丙○○○之扶養費4,489 元（13,466
    /3＝4,489 ，元以下四捨五入），自97年3 月11日至97年11
    月10日分擔原告丙○○○之扶養費1,822 元（5,466/3 ＝1,
    822） ，是原告丁○得請求被告甲○○給付自96年11月11日
    至97年11月10日止之扶養費84,000元（7,000*12＝84,000）
    ，暨原告丙○○○得請求被告甲○○給付自96年11月11日起
    至97年11月10日止之扶養費32,532元（4,489*4 ＋1,822* 8
    ＝32,532）。
  (四)又按請求將來給付之訴，以有預為請求之必要者為限，得提
    起之，民事訴訟法第246 條定有明文。查被告甲○○確有扶
    養原告之義務，而被告甲○○自96年11月10日起即未履行對
    原告2 人之扶養義務，已如前述，是被告甲○○對原告2 人
    之扶養義務顯有到期不履行之虞，原告2 人自得就未到期之
    扶養費部分，提起將來給付之訴。
六、綜上所述，原告請求(一)被告戊○○自97年11月20日起至原告
    丁○、丙○○○死亡之日止，按月於每月1 日給付原告2 人
    各1,000 元。(二)被告乙○○給付原告丁○、丙○○○各12,0
    00元及自98年2 月25日起至原告丁○、丙○○○死亡之日止
    ，按月於每月1 日給付原告2 人各1,000 元。(三)被告甲○○
    給付原告丁○84,000元及自起訴狀繕本送達翌日即97年12月
    3 日起至原告丁○死亡之日，按月於每月1 日給付原告丁○
    7,000 元，另給付原告丙○○○32 ,532 元及自97年12月3
    日起至原告丙○○○死亡之日止，按月於每月1 日給付原告
    丙○○○1,822 元，洵屬有據，應予准許，逾此範圍之請求
    ，為無理由，應予駁回。
七、假執行之宣告：
  (一)按本於被告認諾所為之判決，法院應依職權宣告假執行，民
    事訴訟法第389 條第1 項第1 款亦定有明文。本件關於被告
    戊○○、乙○○部分，既係本於被告認諾所為之判決，自應
    依職權宣告假執行。
  (二)次按所命給付之金額未逾50萬元之判決，法院應依職權宣告
    假執行，民事訴訟法第389 條第1 項第5 款定有明文。經核
    本判決第3 項、第4 項命被告甲○○給付原告丁○84,000元
    及給付原告丙○○○32,532元部分，原告勝訴部分未逾50萬
    元，爰依上開規定，依職權宣告假執行。末按命履行扶養義
    務之判決，應依職權宣告假執行，但以起訴前最近六個月分
    ，及訴訟中履行期已到者為限，民事訴訟法第389 條第1 項
    第2 款定有明文。查本院於98年2 月24日言詞辯論終結，則
    原告請求被告甲○○給付自97年12月3 日至98年2 月24日之
    扶養費即原告丁○19,110元、原告丙○○○4,974 元，亦應
    依職權宣告假執行。
八、據上論結，本件原告之訴為一部有理由、一部無理由，依民
    事訴訟法第385 條第1 項前段、第79條、第85條第1 項但書
    、第389 條第1 項第1 款、第2 款、第5 款，判決如主文。
中    華    民    國    98    年    3     月    10    日
                  家事法庭法  官  劉佩宜
以上正本係照原本作成
如對本判決上訴，須於判決送達後20日內向本院提出上訴狀
中    華    民    國    98    年    3     月    10    日
                          書記官  陳月桂


司法院資訊處製作；財團法人民間司法改革基金會備份。
